臺灣高等法院刑事判決
109年度侵上訴字第261號
上  訴  人  
即  被  告  王偉杰


指定辯護人  林立捷律師              
上列上訴人因妨害性自主案件，不服臺灣士林地方法院109年度
侵訴字第5號，中華民國109年5月14日第一審判決（起訴案號：
臺灣士林地方檢察署108年度偵字第10739號），提起上訴，本院
判決如下：
    主  文
原判決撤銷。
甲○○犯強制性交罪，處有期徒刑參年肆月。
    犯罪事實
一、甲○○於民國108年7月2日凌晨1時許，前往位於臺北市○○區○○
    街○段000號3樓友人住處一同飲酒，席間代號AW000-A108184
    之成年女子（真實姓名年籍詳卷，下稱A女）不勝酒力，進
    房入睡。甲○○認有機可趁，基於乘機性交之犯意，進入A女
    房內，褪去A女內、外褲，欲對A女為性交行為，此時A女驚
    醒抗拒，甲○○不顧A女明示反對之意，變更原乘機性交之犯
    意，轉化為強制性交之犯意，以手摀住A女嘴巴，違反A女意
    願，強行將其陰莖插入A女陰道內，A女奮力掙脫，甲○○仍將
    A女拉回，並壓制A女頭部，強行將其陰莖插入A女口腔內，
    而接續對A女為強制性交行為得逞。嗣A女掙脫後，立即電聯
    友人周少鏞駕車到場搭載離去，並前往驗傷報警處理，始悉
    上情。
二、案經臺北市政府警察局大同分局報告臺灣士林地方檢察署檢
    察官偵查後起訴。
    理  由
一、證據能力部分：以下所引用之供述及非供述證據，上訴人即
    被告甲○○經合法傳喚無正當理由未到庭，據其於原審對於上
    開證據之證據能力俱無爭執（見原審卷第49至53、79至86頁
    ），經本院依法踐行調查證據程序，檢察官及辯護人亦均不
    爭執各該證據之證據能力（見本院卷第72至75頁），且亦查
    無依法應排除其證據能力之情形，是後述所引用證據之證據
    能力均無疑義。
二、依被告於原審審理時所述，對上開犯罪事實，業已坦承不諱
    （見原審卷第46至47、78、91頁），核與被害人A女於警詢
    及偵查時指訴係因席間不勝酒力，進房入睡之際突遭被告進
    入性侵害之過程，以及周少鏞於警詢時所述前揭時、地接獲
    A女求援協助等情相符（見偵查卷第13至19、25至27、31至3
    3、109至113頁），並有現場照片可按（見偵查卷第65至73
    頁），而A女報案後經採集檢體比對結果，確在A女外陰部、
    深部檢出與被告之DNA-STR型別相符，有臺北市○○○○○○○○區○
    ○○○○0000000000號受理疑似性侵害案件驗傷診斷書、內政部
    警政署刑事警察局108年9月17日刑生字第1080088136號鑑定
    書（見偵查卷第83至87、145至146頁）附卷可稽，足以佐證
    被告之任意性自白確與事實相符，從而本件事證明確，應依
    法論科。
三、按犯罪行為始於著手，故行為人於著手之際具有何種犯罪故
    意，原則上應負該種犯罪故意之責任。惟行為人若在著手實
    行犯罪行為繼續中轉化（或變更）其犯意（即犯意之升高或
    降低）而繼續實行犯罪行為，致其犯意轉化前後二階段所為
    ，分別該當於不同構成要件之罪名，而發生此罪與彼罪之轉
    化，除另行起意者，應併合論罪外，若有轉化（或變更）為
    其他犯意而應被評價為一罪者，自應依吸收之法理，視其究
    屬犯意升高或降低而定其故意責任，犯意升高者，從新犯意
    ；犯意降低者，從舊犯意（最高法院106年度台上字第824號
    、105年度台上字第2362號等判決意旨參照）。查，當時A女
    酒後不濟才在房間睡覺，被告是趁此之機進入房內，已據認
    定如前述，則被告顯係認為A女酒醉不醒有可趁之機而為，
    此時係出於乘機性交之犯意，嗣因A女驚醒後推卻，被告仍
    不顧A女反抗，以前揭不法腕力為之，自係提升為強制性交
    之犯意，因被告當時轉化提昇犯意非另行起意，揆諸上開說
    明，其轉化犯意前後之行為，仍應整體評價為一個強制性交
    罪。是核被告上開所為，係犯刑法221條第1項之強制性交罪
    。被告上開以陰莖插入A女陰道，續以陰莖插入A女口腔，乃
    基於單一強制性交之犯意，接續而為之數動作，其時間緊密
    ，侵害同一法益，各行為之獨立性薄弱，依一般社會觀念，
    難以強行分開，在刑法之評價上，以視為數個舉動之接續施
    行，較為合理，應論以接續犯而僅成立一強制性交罪。就被
    告前揭以陰莖進入A女口腔之性交行為，檢察官起訴書雖未
    論及，惟此部分為接續犯之一部事實，本院自應併與審究。
    起訴書未注意被告上開犯意轉換之事實，認為被告係犯刑法
    第225 條第1項之乘機性交罪嫌，尚有未合，然此部分業經
    原審到庭檢察官更正起訴法條，本院於審理時就也告知此部
    分所犯強制性交罪之罪名（見原審卷第本院卷第78頁，本院
    卷第76頁），自無庸變更檢察官起訴書所引之法條，均附此
    說明。
四、原審認為被告事證明確，據以論罪科刑，固非無見。惟就被
    告原係基於乘機性交之犯意，其後變更層昇為強制性交之犯
    意，原審事實並未載明，理由就此也未論述，自有疏漏。被
    告上訴意旨略以：原判決未審酌被告案發前也喝不少酒，是
    因酒後誤事，已悔不當初，並於訴訟中乞求與A女達成和解
    ，故對A女指訴均未辯駁，以免激怒A女，且A女身上或衣物
    均無遭強暴脅迫痕跡，原審量刑似屬過重云云，指謫原審量
    刑不當。按行為人於行為時之精神狀態究竟如何，事實審法
    院非不得視個案具體情節，綜合其當時各種言行表徵，就顯
    然未達影響責任能力程度之精神狀態情形，逕行判斷（最高
    法院109年度台上字第536號判決意旨參照）。稽之卷內資料
    ，被告及其辯護人於原審及本院審理時，均未曾主張被告有
    刑法第19條之責任事由。參以本件行為時，被告與A女並非
    朋友關係，已據A女於本院審理時陳明在卷（見本院卷第75
    頁），被告又是趁A女不勝酒力入房休憩之際而犯，可見被
    告不軌之心，被告是故意犯之，顯並未因飲酒而影響辨識行
    為違法或依其辨識而為行為能力之顯然情形。按上說明，本
    院自無就被告之精神狀態另送鑑定之必要，先予說明。又關
    於刑之量定，係實體法上賦予法院得為自由裁量之事項，倘
    其量刑已以行為人之行為罪責為基礎，並斟酌刑法第57條各
    款所列情狀，在法定刑度內，酌量科刑，如無偏執一端，致
    明顯失出失入情形，上級審法院即不得單就量刑部分遽指為
    不當或違法。查原審量刑時，業已說明其審酌之依據（見原
    判決第3至4頁），就被告所犯上開之罪，在法定刑度內量處
    刑度，顯已以行為人之責任為基礎，審酌刑法第57條各款所
    列情形，為科刑輕重標準之綜合考量，其量定之刑罰，並未
    逾越法定刑度，亦無明顯失出失入之情形，按上說明，難認
    有何違法或不當之情，是被告上訴並無理由。然原判決有前
    述疏漏之處，自屬無可維持，應予撤銷改判。爰審酌被告僅
    係一同飲酒而與A女認識，並無任何交往，竟為滿足己身性
    慾，以前開強暴手法迫使A女就範，戕害A女之性自主權，惡
    性重大，自應嚴予非難，但念及被告坦承犯行，以及有意願
    與A女洽談和解事宜，但A女並無意願而未能達成和解之犯罪
    後態度，兼衡被告自述未婚、無子女、前從事裝潢，日薪為
    新臺幣1,500元之家庭、生活、經濟狀況，最高學歷為國中
    肄業之智識程度（見原審卷第47、90頁），兼衡其素行、犯
    罪動機、手段、所生危害等一切情狀，量處如主文第2項所
    示之刑。
五、本件被告經合法傳喚，於審理期日，無正當理由而未到庭，
    爰不其陳述，逕為一造辯論判決。　　　　
據上論斷，應依刑事訴訟法第371條、第369條第1項前段、第364
條、第299條第1項前段，判決如主文。
本案經檢察官鄭潔如提起公訴，被告提起上訴，檢察官許祥珍到
庭執行職務。　　　　　　　　　
中　　華　　民　　國　　109 　年　　11　　月　　4 　　日
                  刑事第十四庭  審判長法　官  黃斯偉
                                      法　官  黎惠萍
                                      法　官  許泰誠
以上正本證明與原本無異。
如不服本判決，應於收受送達後20日內向本院提出上訴書狀，其
未敘述上訴之理由者並得於提起上訴後20日內向本院補提理由書
（均須按他造當事人之人數附繕本）「切勿逕送上級法院」。
                                      書記官  朱子勻
中　　華　　民　　國　　109 　年　　11　　月　　4 　　日

附錄：本案論罪科刑法條全文 
中華民國刑法第221條
（強制性交罪）
對於男女以強暴、脅迫、恐嚇、催眠術或其他違反其意願之方法
而為性交者，處3年以上10年以下有期徒刑。
前項之未遂犯罰之。